臺灣高等法院臺南分院刑事判決
109年度上訴字第1402號
上  訴  人  
即  被  告  丁○○



指定辯護人  張禮安律師（義務律師）          
上列上訴人因強盜等案件，不服臺灣雲林地方法院109年度訴字
第416號中華民國109年8月13日第一審判決（起訴案號：臺灣雲
林地方檢察署109年度偵字第1172號、第1021號），提起上訴，
本院判決如下：
    主  文
上訴駁回。
    事  實
一、丁○○與丙○○（所犯本案竊盜及加重強盜部分，經原審判決罪
    刑後已撤回上訴而確定）均缺用金錢，聽聞己○○所承租之雲
    林縣○○市○○路000 號住處內有相當之財物存放，竟共同預先
    擬定欲以竊車作案以躲避查緝，意圖為自己不法之所有，基
    於竊盜之犯意聯絡，由丙○○於民國109 年2 月3 日上午10時
    許，騎乘其母親所有車牌號碼000-0000號普通重型機車（下
    稱甲機車）搭載丁○○，前往雲林縣○○鄉○○村00號，見賴遠波
    所有停放該處之車牌號碼000-0000號普通重型機車（下稱乙
    機車，業在雲林縣○○市○○路○○旁防汛道路尋獲，已發還賴遠
    波）鑰匙未拔取而有機可趁，丁○○在甲機車上等候接應，由
    丙○○下車徒手以該鑰匙發動機車而竊取乙機車得手後，由丙○○騎乘乙機車、丁○○騎乘甲機車逃離現場。隨後將甲機車停
    放在雲林縣斗六市科工路路旁後，由丙○○騎乘乙機車搭載丁○○，基於侵入住宅強盜之犯意聯絡，於同日中午12時許，侵
    入己○○上址租屋處，由丁○○持具手槍外觀之槍枝1枝（未扣
    案，無證據證明為金屬材質而客觀上可供兇器使用，亦無證
    據證明有殺傷力，下稱手槍），由丙○○向己○○恫稱：「我正
    在跑路，我只要錢，站著不要動，把錢全部給我」等語，而
    丁○○則亮出該疑似手槍之物恫嚇，以此脅迫方式，致使己○○
    畏懼而不能抗拒後，由丙○○強盜己○○放置於沙發上之黑色後
    背包（內含現金新臺幣〈下同〉50,000元、身分證、健保卡、
    汽車駕照各1張及印章1個）、茶几上之Apple廠牌行動電話1
    支及咖啡色之女用斜背包1個（品牌DIANA JANES）、抽屜內
    之現金50,000元得手後，由丙○○騎乘乙機車搭載丁○○離去。
    得手後之前開財物，由丙○○分得現金50,000元，丁○○分得現
    金50,000元及咖啡色女用斜背包1個，其餘財物則由其等於
    逃逸過程中沿路丟棄。丁○○為免警方查緝，要求丙○○騎乘甲
    機車返家，其徒步前往雲林縣○○市○○路000巷旁之「○○檳榔
    攤」，自行聯絡計程車返回位於雲林縣○○鎮○○路00○00號居
    處。己○○被強盜後報警，警方調閱監視器，循線於109年2月
    4日中午12時45分許至雲林縣○○鎮○○路0段000號之「○○遊藝
    場」逮捕丙○○（另涉妨害員警執行公務部分經原審判處罪刑
    確定）、及於109年2月10日上午7時45分許，至丁○○上址居
    處拘提丁○○到案，同日晚上7時5分許經丁○○同意搜索，警並
    在丁○○住處扣得上述己○○之咖啡色女用斜背包1個（扣案之
    黑色後背包及咖啡色女用斜背包各1個已發還己○○），而查
    悉上情。
二、案經己○○訴由雲林縣警察局斗六分局報告臺灣雲林地方檢察
    署（下稱雲林地檢署）檢察官偵查起訴。
    理  由
壹、程序方面：
一、證據能力說明：
　㈠被告丁○○及其辯護人爭執證人己○○、戊○○、張彰光、證人即
    共犯丙○○（對被告丁○○而言）於警詢時之陳述，為審判外之
    陳述無證據能力（本院卷一第219頁），按被告以外之人於
    審判外之言詞或書面陳述，除法律有規定者外，不得作為證
    據。刑事訴訟法第159條第1項定有明文。本件告訴人即證人
    己○○、證人戊○○、張彰光於警詢所為之證述、及同案被告丙○○於警詢關於被告丁○○部分所為之證述，係屬審判外之言詞
    陳述，被告及辯護人既爭執其證據能力，且證人己○○、丙○○
    於本院審理時到庭作證之内容又與其先前警詢陳述大致相符
    ，引用其審理時經對質詰問之證述内容即得作為證明犯罪事
    實存否之基礎，並無再引用其審判外陳述作為證據之必要，
    爰認證人己○○警詢之證述，及證人即共犯丙○○警詢對被告丁○○部分之證述不具證據能力，惟仍得作為彈劾證據使用。至
    共犯丙○○於警詢時對於自己犯行之自白茍係出於任意性，並
    與事實相符者，依刑事訴訟法第156條第1項規定，即得為證
    據，自不待言。又本判決無引用證人張彰光之警詢筆錄為認
    定被告本件犯罪事實存否之證據，至被告辯護人另質疑證人
    戊○○於警詢時曾指認警蒐證路口監視器錄影畫面中頭戴白安
    全帽之犯嫌為被告丁○○部分，係證人處於警詢壓力下所為非
    任意性之陳述，惟該警詢筆錄既經辯護人主張無證據能力，
    亦非本判決所採用之證據，茲均不贅述證據能力之認定，附
    此敘明。
　㈡按被告以外之人於審判外之言詞或書面陳述，除法律有規定
    者外，不得作為證據；被告以外之人於審判外之陳述，雖不
    符刑事訴訟法第159條之1至第159條之4規定，而經當事人於
    審判程序同意作為證據，法院審酌該言詞陳述或書面陳述作
    成時之情況，認為適當者，亦得為證據，同法第159條第1項
    、第159條之5第1項定有明文。經查，本判決所引用被告丁○○以外之人於審判外陳述之供述證據，除上述爭執外，被告
    丁○○及其辯護人於本院審理時均陳明同意作為證據使用（本
    院卷二第104頁），檢察官迄於審理終結亦未聲明異議，本
    院審酌該等供述證據作成時並無違法或不當之情況，亦無違
    法取證等瑕疵，且與待證事實具有關聯性，認以之作為證據
    應屬適當，均具有證據能力。
  ㈢下列所引用之非供述證據，均與本案事實具有自然關聯性，
    且查無事證足認有違背法定程式或經偽造、變造所取得等證
    據排除之情事，復均經依刑事訴訟法第164條、第165條踐行
    調查程序，檢察官、被告丁○○及其辯護人對此部分之證據能
    力亦均不爭執，堪認均有證據能力。
貳、實體方面：
一、認定犯罪事實所憑之證據及理由：
　  上開犯罪事實，被告丁○○於原審審理時坦承犯行（原審卷第
    306頁），然上訴本院後，則矢口否認犯行，辯稱：我真的
    都沒有做，我於109年7月21日原審審理時會承認犯罪，是因
    為我被羈押那麼久，監獄裡的同學教我先認罪再上訴，羈押
    期間沒有人逼我講我不願意講的話，也沒有對我強迫、脅迫
    ，單純因為我被羈押太久了，我不知道家人的消息，我什麼
    都不知道，竊盜及加重強盜部分均否認犯罪，當天早上有與
    丙○○出門，但後來我們在斗六的路邊吵架，我就離開了，那
    時候還是白天，確實幾點鐘忘記了。所以之後的情形我都不
    知情云云。其辯護人則以：㈠參照斗六分局109年5月12日函
    文說明二㈠内政部警政署刑事警察局109年4月30日、4月7日
    鑑定書鑑定結論：「與涉嫌人丁○○DNA型別不同，可排除來
    自涉嫌人丁○○，且係丙○○指紋」再對照刑事現場照片、歹徒
    逃逸照片所顯示：「在無正面面向下，不得證實機車上之乘
    客與駕駛均為被告丁○○，且在己○○之尋獲手機上指紋僅有丙○○與己○○之指紋，並無被告丁○○之指紋」等內容，被告丁○○
    被扣案手機與丙○○LINE對話：「雙方並無任何相互謀議犯竊
    盜、強盜等內容」，以及細繹雲檢109年偵字第1021號卷一
    第355、155頁照片內容：「後方乘客之人褲管長度有不一致
    情形，是否為同一人，顯有可疑」，如此，綜合相關影像照
    片、指紋鑑定、被告丁○○被扣案手機對話等內容，無法證實
    被告丁○○於本案竊盜、強盜犯行中均有在現場。㈡參照檳榔
    攤之刑案現場照片內容係顯示：「被告丁○○在檳榔攤僅穿著
    短袖、無配戴口罩」，倘若真如起訴書、原審判決所述：「
    被告丁○○係穿背心與口罩犯本案竊盜、強盜罪行」，那為何
    被告丁○○在檳榔攤中沒有穿著和配戴口罩？況查，警方對被
    告丁○○搜索、逮捕之時日為109年2月10日，與本案發生時間
    已長達7日下(檢辯和原審判決不爭執此事)，觀諸被告丁○○
    被扣押之背心、球鞋均為市面上所常見樣式，而非稀有樣式
    下，試問此些證物如何能與本案竊盜、強盜案有任何干係？
    ㈢參照證人庚○○證稱：「安全帽是我108年12月份借給被告丁○○」，而與戊○○證述：「安全帽是二手的，差不多是109年
    過年前後被告丁○○拿來家中」等內容，對照相關刑事現場照
    片、歹徒逃逸照片所顯示：「畫面中白色安全帽均為市面上
    所常見樣式，而非稀有樣式下」，得以說明，就安全帽之時
    間、來源部分，相關證人有重大陳述不一致，且畫面中所呈
    現安全帽樣式均為比比皆是情形下，試問，本案所提及「安
    全帽」部分，如何能與被告丁○○相關？㈣再查，參照己○○雖
    證述「損失共10萬元，微胖的男子便拉起衣服拿槍，因為強
    盜我當天的嫌犯，他們都戴安全帽加上口罩，所以我不太確
    定是不是被告丁○○」，然參照此證人仍證述：「指認被告丁○○部分不是很確定」，並對照被告丁○○之身材照片「與微胖
    情形有別」並與丙○○照片所顯現身高、樣式均為差不多，如
    此，綜觀己○○證述、被告丁○○與丙○○身形照片，得否證實被
    告丁○○是否有在本案強盜現場並進行犯行，顯有疑問？㈤再
    查，參照丙○○證述：「000-0000機車是我自己去竊取，犯案
    槍枝是丁○○向庚○○借得，強盜現金6萬餘元」，而與準備狀
    附表三己○○證述「損失共10萬元」，以及準備狀附表一編號
    1庚○○證述：「被告丁○○沒有來跟我借槍」等是否損失、借
    槍來源，以及「000-0000之機車是我與被告丁○○所竊不利歷
    次證述」等重要事項，有重大不一致情形，如此，丙○○之證
    述是否具有可信度，不無疑問。㈥此外，參照卷內所附相關
    地圖、通聯紀錄，至多僅得證實「被告丁○○有途經本案現場
    附近，然無法證實被告丁○○是否有本案竊盜、強盜犯行」，
    故此，綜合上開所述，在相關客觀畫面照片、扣押清單，以
    及相關證人證述等證據內容，被告丁○○是否有本案竊盜、強
    盜犯行，顯有可疑？㈦綜合最高法院相關實務見解，得以說
    明，在刑事案件中共同被告或告訴人之證述在具有「推諉卸
    責、栽贓嫁禍」，以及「使被告受訴追等對立性」等需要補
    強證據性質下，倘若所憑客觀證據之內容不明確、不生關連
    性，逕自斷論被告有罪，則裁判上會顯有適用證據上之理由
    矛盾、理由不備，並違背經驗法則、論理法則，以及補強法
    則之重大瑕疵情形，綜合相關客觀畫面照片、扣押清單，以
    及相關證人證述等證據內容，被告是否有本案竊盜、強盜犯
    行，顯有可疑，而原審竟未就此採認，竟為對被告不利之判
    斷，顯有適用證據上之理由矛盾、理由不備，並違背經驗法
    則、論理法則，以及補強法則之重大瑕疵。㈧被告丁○○於本
    案雖有與告訴人成立和解，然被告丁○○於原審審判程序後此
    舉僅為息事寧人和為免日後訟累動機下所為，不等於有自白
    犯罪情形，望請鈞院明察。㈨參照卷宗，丙○○有愛滋病，我
    不是歧視，但有該病，對他來講還有多少日子，隨便抓個人
    下水都無所謂。所以其的供述可信性甚低等語，為被告辯護
    。
　㈠不爭執之事實：
　　被告丁○○於109年2月3日上午某時曾與丙○○共同騎乘甲機車
    （丙○○騎乘搭載丁○○）。丙○○隨後於同日上午10時許，前往
    雲林縣○○鄉○○村00號，見賴遠波所有停放該處乙機車鑰匙未
    拔取而有機可趁而竊取乙機車得手。丙○○於同日中午12時許
    騎乘乙機車搭載某男子（下稱甲男），侵入己○○上址租屋處
    ，由甲男持具手槍外觀之槍枝1 枝（未扣案，無證據證明為
    金屬材質而客觀上可供兇器使用，亦無證據證明有殺傷力，
    下稱手槍），由丙○○向己○○恫稱：「我正在跑路，我只要錢
    ，站著不要動，把錢全部給我」等語，而該男子則亮出該疑
    似手槍之物恫嚇，以此脅迫方式，致使己○○畏懼而不能抗拒
    後，由丙○○強盜己○○放置於沙發上之黑色後背包（內含現金
    50,000元、身分證、健保卡、汽車駕照各1張及印章1個）、
    茶几上之Apple廠牌行動電話1支及咖啡色之斜背包1個、抽
    屜內之現金50,000元得手，及警於109年2月10日19時5分經
    被告丁○○同意在其住處搜索扣得己○○被強盜財物咖啡色女用
    斜背包1個等事實，被告均不爭執（但否認上述甲男為其本
    人），且有證人即告訴人己○○於警詢中之指述（偵二卷第23
    至26、90頁）在卷，及原審109年聲搜字第61號搜索票（偵
    二卷第31頁）、原審109年聲搜字第49號搜索票（偵一卷㈠第
    17頁）、被告丁○○自願受搜索同意書（偵二卷第91頁）各1
    紙、被告丁○○之雲林縣警察局斗六分局搜索扣押筆錄暨扣押
    物品目錄表（偵二卷第33至35、92至96頁）、同案被告丙○○
    之雲林縣警察局斗六分局搜索扣押筆錄暨扣押物品目錄表（
    偵一卷㈠第24至26、28至30頁）、贓物認領保管單（偵二卷
    第97頁；偵一卷㈠第40頁）、內政部警政署刑事警察局109年
    2月27日刑紋字第1090017641號鑑定書（偵二卷第203至206
    頁）、109年4月28日刑生字第1090017580號鑑定書（偵二卷
    第185至186頁）、甲機車之車輛詳細資料報表（偵一卷㈠第4
    8頁）各1份、109年1月22日晚間10時8分之路口監視器翻拍
    照片1張（偵二卷第29頁）、「○○檳榔攤」現場監視器翻拍
    、附近路口監視器翻拍照片、斗雲計程車車行日報表照片、
    被告丁○○撥打計程車電話紀錄共22張（偵一卷㈡第105至115
    、125至129、133至135頁）、現場及路口監視器翻拍照片、
    扣案物照片、手機通訊軟體LINE截圖照片53張（偵二卷第37
    至39、46至50、124至125頁；偵一卷㈠第50至61、73至78頁
    ）、告訴人己○○皮包照片1張（偵一卷㈠第138至140頁）足佐
    ，上開事實核先認定。
  ㈡被告及其辯護人以前詞為辯，主要爭點在於：⒈被告丁○○是否
    與同案被告丙○○共同騎乘甲機車前往竊取乙機車之後，由丙○○騎乘乙機車、被告丁○○騎乘甲機車逃離現場？⒉被告丁○○
    有無搭乘同案被告丙○○騎乘乙機車，於同日中午12時許，侵
    入己○○位於雲林縣○○市○○路000號租屋處？⒊被告丁○○有無在
    己○○上址租屋處，持具手槍外觀之槍枝1枝向己○○其恫嚇？
    被告丁○○有無分得現金50,000元及咖啡色斜背包1個，其餘
    財物則由其等於逃逸過程中沿路丟棄？後自行聯絡計程車返
    回位於雲林縣○○鎮○○路00○00號居處？⒋被告丁○○有無起訴書
    所載與同案被告丙○○共犯竊盜及加重強盜之犯行？厥為本案
    重要爭點所在。本院審認被告丁○○確為同案被告丙○○之共犯
    而犯本件強盜犯行，認定理由如下述。
  ㈢證人丙○○於本案偵訊時、原審審理時供述及本院審理時一再
    證稱與其共犯本件強盜案者即為被告丁○○（偵一卷㈠第103至
    104、147至148頁、偵二卷第82至83頁、原審卷第343頁、本
    院卷一第324至344頁），其於：
　⒈109年2月5日偵查中除自白關於：「 ①其於109 年2 月3 日上
    午11 點半（依經蒐證現場路口監視器畫面，實際時間應為
    同日上午10時40分許，詳後述）左右，有騎該輛機車（甲機
    車）去烏麻村82 號前去偷了000-0000 號機車（乙機車）。
    ②當時其騎其母的機車（甲機車）載阿成，到現場之後其下
    去偷，其騎偷來的這一部，阿成騎甲機車離開現場。③後來
    其將其甲機車停在斗六市科工路上，之後共乘乙機車（偵訊
    筆錄誤載為000-0000 機車）這台機車一起到斗六市○○路000
     號去強盜，其載阿成。④阿成之前就有說過說這個被害人家
    中有錢，我們都缺錢，商量之後就說好去犯案。」等語，並
    以證人身分具結後證稱：「(問：你跟阿成是否有在109 年2
     月3 日上午11 點30 分左右去烏麻村82 號前去偷了000-00
    00 號機車？)有。(問：你們是否在同日下午3 點20 分共乘
    一台機車去己○○家中強盜財物？)是。(問：你們用來控制被
    害人的槍怎麼來的？)阿成好像去跟人家借的。(問：誰動手
    去強盜那些財物的？)我去拿那些財物，阿成拿著槍站在旁
    邊。」等語（偵二卷㈠第103至104頁反面）、及於109年2月1
    1日偵訊時具結證稱：「(問：109 年2 月3 日與你一起去強
    盜己○○的人是誰？)丁○○。」、「(問：2 月3 日丁○○所戴的
    安全帽丟在哪裡？)我們強盜完之後，我騎機車載丁○○到斗
    六市八德里的河堤旁，我離開的時候他還沒有丟安全帽，但
    是我離開的時候他要搭車離去，他應該會把安全帽丟在附近
    。(問：為什麼他要搭車離去？)丁○○跟我講說為了安全，就
    在那個地方分開，我就騎乘偷來的機車去牽我的機車，把偷
    來的機車丟在停我機車的地方，我要離開之前丁○○有跟我說
    他要叫車走，但我們分開的地方那邊沒有什麼人車，他要離
    開的話一定要叫車走。」等語（偵二卷㈠第147頁反面）。
　⒉於原審109年7月21日審理時，經審判長詢問犯罪事實時供稱
    ：「（問：丙○○為何當時要跟丁○○去偷車？）假釋回來一年
    多，學習汽車美容，收入有限，後來車禍緩起訴罰十萬元，
    經濟長期覺得困難、缺錢。但是缺錢也是藉口，是我自己心
    態的問題，我認錯。（問：當時誰提議要偷車搶己○○？）當
    時我與丁○○都有工作，我們下班會在檳榔攤喝保力達時就聊
    天，大家就覺得可以，就去犯這個案件。（問：己○○有錢、
    可以搶是誰講的？）斗六很多人知道，她那裡是有名的簽賭
    站，我也知道，因為她們也算張揚，不像一般組頭怕警察抓
    ，她們在斗六市區那麼張揚，很多人都知道。（問：先偷機
    車再去搶己○○的計畫過程是你們二人共同商量決定的嗎？）
    偷機車用贓車是我提議的，就騎著那部機車去找被害人。」
    等語（原審卷第343至344頁）。尚且，證人丙○○於原審審理
    時，尚對被告丁○○有利事項為辯解，對於原審受命法官質以
    被告丁○○曾供稱當日曾要找「周純琴」之人買（應為質賣手
    錶）手錶一事，惟證人周純琴於偵查中所稱無法證實？證人
    丙○○隨即供稱：「這個我可以作證，丁○○有去○○的檳榔攤找
    過周純琴，是109年2月1日或2月2日，周純琴是一個女的保
    險業務員，我不認識她，但我知道這件事情，手錶要典當的
    事情是真的。」等語（原審卷第348頁），若其確有誣陷被
    告之動機，何以為被告丁○○此部分之供述為有利之陳述？益
    徵其所述確屬實在與真實無違。
　⒊之後證人丙○○在本院審理時以證人身分具結證稱：「（問：
    你在與被告交往過程中，有無過節？）沒有，我們沒有任何
    嫌隙。（問：本案到斗六中華路451號己○○租屋處搶劫，是
    誰提議？）我們共同協議的，大家生活都不好過，聊天的時
    候提到的，沒有誰先提議。」、「（問：你或者被告丁○○是
    否認識己○○？為何要去她那邊搶劫？）因為己○○在斗六市區
    稍有名氣，是屬於地下組頭之類的，她的名氣不需要誰認識
    誰，大家普遍都會知道，所以才成為我們想要犯案的目標。
    」、「（問：你與被告既然共同協議要去行搶己○○，事先有
    無勘查地形、看她的生活起居？）有，我們二人有一起去看
    過一、兩次。（問：你們二人勘查的結果，己○○生活起居為
    何？為何是在中午12時去行搶？）因為勘查結果就是白天或
    者中午時，她人才會在裡面，其他時間是鐵門拉下來的。我
    們就是白天或下午經過的時候看看是否有人，白天就是供人
    簽賭的地方，晚上就沒有住人。因為她那裡是斗六市區，我
    們就算沒有專程去看，我也是住在附近而已，我經過的時候
    也會知道那間房子晚上沒有人，也不用特別去看，大約就知
    道她的作息時間為何。（問：為何你們不在晚上，己○○不在
    裡面的時候進去，這樣才不會遇到己○○本人，也比較不會發
    生衝突？）因為①房屋建築結構不容易侵入，建材是高級的
    。②以她的習性，人不在，所有的財物應該也會一併帶走。
    所以要犯下這個案件，就是要去碰碰運氣，只要裡面人在，
    財物應該也會在，就是看強盜或是竊盜而已。如果有爭執就
    變成強盜了，畢竟她人在，她不可能裝作沒有看見。（問：
    為何被告還要持手槍外觀的工具與你進去裡面犯案？）那是
    要嚇唬人的，最壞的情形，如果被裡面的人（員工）發現，
    有嚇阻的作用。（問：這個工具是真槍還是玩具槍、模型槍
    ？）我不知道，但應該不是真槍。…是被告準備的…當時也沒
    有想要傷害別人，我們的目的只是要錢而已，只是嚇阻作用
    。如果沒有帶槍枝，我們也會帶刀防身，怕裡面人太多。」
    、「（問：你既然身上沒有攜帶工具，為何會跟己○○稱你在
    跑路，只需要錢，站著不要動，把錢交出來？）我只是說而
    已，被告站在旁邊，他有掀衣服顯現工具〈即疑似槍枝〉給己○○看，我跟她說我要錢而已，不會傷害妳。」、「（問：你
    們有無在客廳抽屜內取得現金五萬元？）有。在己○○租屋處
    客廳有一張桌子的抽屜裡的錢搜刮走，包含桌子底下有個包
    包，總計將近六萬元。他的桌子跟證人台大小差不多，上面
    有一本六合彩的本子，己○○就像會計一樣坐在那邊等人下注
    ，所以那是她的辦公桌，我搜刮的範圍就那邊而已，她的房
    子滿大間的，但是我們都沒有去動。」、「我把抽屜裡的錢
    及包包拿走，然後我們就離開了。…一個是己○○平時拿的包
    包（照片見偵卷218 頁），一樣放在抽屜裡。抽屜離沙發還
    有好幾步遠，我們並沒有進入到那裡面去。另一個後背包是
    放置在抽屜底下的夾層。」等語，並針對本件使用竊盜乙機
    車作為交通工具及往返強盜處所之行車動線說明：「我們把
    贓車騎乘去犯案，之後我騎乘贓車去換我媽媽那台車，贓車
    就丟在那個地方（指斗六市科工路路旁），贓車後來有發還
    被害人。被告半路搭計程車走，當時我沒有帶手機，被告有
    帶，原審時法官有提示警察所製作被告手機的基地台位置路
    線圖，顯示我們作案的證據，很明確。」等語，又證稱本件
    強盜所得贓物之分配係「當天我馬上去被告家會合，我們在
    被告住處平分。…錢在被告身上，己○○在使用的黑色後背包
    被我們在半路丟掉，斜背包我們帶著，我們半路有在一個隱
    密的地方，大約整理一下財物，丟掉手機、證件及黑色背包
    ，後來我們有分開，他回他家，我回去騎機車，再去他的住
    處會合，後來因為蘋果手機有定位，所以警方有在水溝中找
    到，也就發還給被害人。」、「（問：咖啡色的斜背包是誰
    拿去被告家裡？）是被告帶回去他家。」等語（本院卷一第
    324至344頁），已詳述本案鎖定被害人住處強劫財物之動機
    、手段及與被告丁○○之分工方式，事成後二人之分贓等情甚
    明。
　⒋綜觀證人丙○○上揭歷於偵查及法院審判時之供證內容，其關
    於其犯行均已自白犯罪坦承無誤，而對於本件與其共犯之「
    阿成」即為被告丁○○，本件事前二人已有謀議並觀察現場，
    掌握被害人行止後決定在案發當日中午時分實施犯罪，且為
    避人耳目，有先竊取乙機車後，二人再共騎乙機車（贓車)
    前往被害人住處，另對於強盜過程其如何出言威嚇被害人，
    被告丁○○掀開衣服露出手槍之物使被害人心生畏懼不敢反抗
    ，及其搜刮現金及現場財物，之後二人如何分派贓款，包括
    之後被告丁○○帶返家中之「咖啡色斜背包」等情描述甚詳，
    且於原審及本院審理時之犯案經過供證內容與其前於偵查中
    所供情節均屬一致並無矛盾之處，且對共犯為被告丁○○指認
    明確，並無絲毫猶豫，或前後陳述齟齬不符之處，且證人丙○○對於被告與其共犯本案一情亦願於偵查及本院審理程序具
    結擔保證詞真實性，參以被告丁○○於109年2月10日偵查中亦
    坦承案發前，丙○○曾至其住處同住多日等情（偵一卷第81頁
    反面），顯見二人交情非淺，證人丙○○亦證稱與被告並無嫌
    隙等情，並參酌證人丙○○於原審時對被告丁○○曾為有利之陳
    述，已如前述，是證人丙○○並無誣陷被告之任何負面因素，
    且其前述證述情節均有明確之說明，若非親身經驗與被告有
    共犯之事，應無法為如此肯定之證述。被告辯護人以證人身
    罹重病有恣意胡說硬拖被告下水之可能云云，純屬妄議之詞
    。
　⒌按被告或共犯之自白，不得作為有罪判決之唯一證據，仍應
    調查其他必要之證據，以察其是否與事實相符，刑事訴訟法
    第156條第2項定有明文。其立法目的乃以補強證據擔保自白
    之真實性；亦即藉補強證據之存在，限制自白在事實證明上
    之價值。茲所稱補強證據，係指除該自白本身外，其他足資
    證明自白之犯罪事實確具有相當程度真實性之證據資料而言
    。其所得補強者，雖非以事實之全部為必要，但仍須因補強
    證據與自白之相互利用，而足使犯罪事實獲得確信者，始足
    當之。又刑事審判上之共同被告，係為訴訟經濟等原因，由
    檢察官或自訴人合併或追加起訴，或由法院合併審判所形成
    ，其間各別被告及犯罪事實仍獨立存在。若共同被告具有共
    犯關係者，雖其證據資料大體上具有共通性，共犯所為不利
    於己之陳述，固得採為其他共犯犯罪之證據，然為保障其他
    共犯之利益，該共犯所為不利於己之陳述，除須無瑕疵可指
    外，且仍應調查其他必要之證據，以察其是否與事實相符，
    不得專憑該項陳述作為其他共犯犯罪事實之認定，即尚須以
    補強證據予以佐證，不可攏統為同一之觀察（最高法院110
    年度台上字第5105號判決意旨參照）。查本件共犯即證人丙○○關於其與被告共犯之證詞並無矛盾不可信之處，已如上述
    。然此部分仍有下列證據得以補強及擔保共犯自白之真實性
    。
　㈣被害人馮理沙於本院審理時之證述：
　⒈參諸證人己○○於本院審理時關於本案被害經過，證稱：「中
    午12點時，我要回家買便當給我先生吃，當時進來兩個人，
    戴著全罩式的安全帽及口罩跑進來我家，一個比較高痩，一
    個比較矮偏胖，我當時有點緊張，後來他們說他們跑路了，
    沒錢，要跟我要錢，我說我沒錢，當場他們就開始搶了，後
    來我說我沒有錢，他的褲子那裡就插著一支槍，就露出來給
    我看，我當場就緊張了。他叫我站到後面去，把手機放在桌
    上。高瘦的那個人站在沙發後面露槍，他的槍放在褲腰位置
    ，比較矮一點的有搜櫃子，以及拿走我的包包。好像兩個人
    都要叫我把錢給他，當時因為緊張，我已經不太清楚了。」
    、「（問：當下為何會在警方提示嫌疑人照片時，你會回答
    『我不太清楚，因為強盜我當天的嫌犯，他們都戴安全帽加
    上口罩，所以我不太確定，不過體格跟身材有像他（指被告
    丁○○）』？）因為警察有抓嫌疑人回來，警察稱有在被告家
    裡搜到我被搶的東西，我在警局時，警察有叫我避開，因為
    被告在裡面。警察稱我的包包在被告家裡搜索到。被告被抓
    進來時，我有瞥到被告一眼，我的印象那個人的臉型長長的
    ，就是拿槍的那個人，高高的那個人。」等語，另被告辯護
    人當庭以被告丁○○出聲，詢問證人得否辨識在場犯嫌之聲音
    （因保護被害人以隔離方式訊問）：「（問：你是否記得高
    痩與矮胖的人，他們說話的聲音特徵？）不太清楚，時間太
    久了，當時非常緊張，現在不記得。」辯護人當場請被告丁○○朗讀姓名及朗讀『我正在跑路，我只要錢，把錢全部給我』
    後，問證人馮理沙；「（問：是否可以辨識？）好像是高瘦
    露槍的那位男子的口音。我是憑感覺辨識，矮的那位站的距
    離離我比較近，高瘦的站在離我比較遠的位置。」、「（問
    ：剛剛被告的口音確實是在現場的口音？）過去那麼久，好
    像有點像。國臺語都蠻像的。」等語，繼而，本院受命法官
    以被告丁○○穿著扣案衣服（黑色背心）拍攝之（①全身正面②
    全身側面③半身正面④半身側面）照片（照片附本院卷一第45
    3至455頁）供證人馮理沙辨識，詢之「（問：這人與搶劫之
    人是否相像？）像。像拿槍枝的那位。我在警察局看到的那
    個是白皮膚，好像比我白一點。」等語，上情均詳見本院審
    理筆錄記載（本院卷一第443、449至450頁）；對於本案其
    遭強盜經過，該犯嫌二人所出聲恫嚇之語、其中一人掀衣展
    示槍枝動作、另一人搜刮財物之分工，均證述甚詳，而對於
    被告丁○○係案發當日之二犯嫌之一，以其口音、穿著衣物影
    像之辨識均回稱有極為近似之相似性。再被告辯護人雖質疑
    證人馮理沙於警詢時曾稱「身材『微胖』的男子便拉起衣服，
    露出腰際間銀白色跟黑色相關類似手槍的物品」之語而與本
    院審理時陳述（高瘦的人露槍）已有不同，然證人馮理沙解
    釋當時在場二犯嫌，高的是有槍插在褲腰，矮的（中短身材
    ）是過來搶我的東西。並證稱其認為之前的筆錄應該有誤。
    高的是拿槍（高的比證人高），矮的（比證人胖一點）是搶
    東西。（問：你記得拿槍人的身高?〉拿槍的那位應該有 170
     幾公分，他比我高，我 166 公分。」之語（本院卷一第44
    4頁）。衡諸犯嫌於本案證人馮理沙住處客廳出言恫嚇及搜
    刮財物必耗時片刻，且與被害人馮理沙近身接觸，被害人馮
    理沙對於犯嫌之長相及穿著，自有一定之記憶，其指認自非
    虛妄，參以證人馮理沙於本院審理時所證述該持槍之犯嫌身
    材較高、搜刮財物之犯嫌較矮，核與卷附被告丁○○之「犯罪
    嫌疑人照片顯示其身高約為175至178公分之間（偵二卷第3
    頁）及被告丁○○於本院自承實際身高為175公分、體重83公
    斤（本院卷一第450頁）等情判斷，亦與證人馮理沙此部分
    所證相符，是證人馮理沙於本院審理時憑其確實清楚之記憶
    所為之證述及指認，應可採憑。再本院認人之記憶，隨著時
    間經過，難免漸趨模糊，尤其對案發經過之細節更易淡忘，
    或係與平常事務結合而產生記憶干擾現象使然，此乃一般人
    之記憶不可避免之自然缺陷，況且證人於遭本案強盜之當下
    ，依其所述其情緒甚受驚恐，因而無法記憶清晰，則對於犯
    嫌之真實身高、體型胖瘦亦有可能受當時穿著（頭帶安全帽
    及口罩、衣著寬緊程度）影響其辨識，情緒，況被害人不論
    是在警詢或在法院審理程序所為之詰問中，本即採一問一答
    方式進行，是被害人之答覆內容，因訊問之方式、本身之記
    憶、對行為之主觀認知與描述或表達能力而有所不同，允屬
    常態，況且證人亦有可能因回答訊問時所用描述之用語不同
    ，省略片段情節，或因法庭紀錄之詳簡有異導致陳述前後不
    一，故倘若證人之主要陳述一致，應認為得採為裁判之基礎
    ，非謂其中有一部分互有出入，即認全部證詞均屬無可採信
    。尚不得僅以此部分之差異即認證人之證述全然不可採信，
    是辯護人主張證人馮理沙有前後證述不一一情，然此並非得
    逕為證人證詞均不可採之認定。
　⒉另經被告辯護人聲請傳喚本案製作證人馮理沙警詢筆錄之警
    員乙○○於本院審理時到庭，以釐清證人馮理沙筆錄製作過程
    有無受誘導或紀錄偏頗，證人乙○○證稱本件製作證人筆錄時
    並無有如製作被告筆錄之要求全程錄音、影，但當時製作筆
    錄過程，除證人馮理沙詳述其被害經過外，其乃證稱：「當
    時我問她在2月3日12時被不明人士進入，她就說有一胖一瘦
    進入她的房子裡面，我就問她當時狀況是怎樣，因為她有講
    到身材微胖的男子拉起衣服，露出腰際間銀色與黑色相間類
    似手槍的物品，因為這對警察來講是重大刑案，所以我們要
    再三確認，所以我就有問她說妳確定他有拉起衣服，給妳看
    他腰際間類似手槍的東西嗎，她說是。我是沒有比動作，因
    為我在打字，所以我是問她說他拉起衣服來給妳看他腰際間
    的東西嗎，她說對，他就是這樣子，所以我才會打進去。」
    、「（問：己○○當時有無講白皮膚還是黑皮膚？）她並沒有
    提到膚色的問題，她僅說身材微胖的那個男生。（問：你有
    無詢問皮膚的膚色？〉她沒有跟我講到皮膚膚色，她就說一
    胖一瘦的男子。就兩個人，騎車到她的住處，同時進去，她
    就講這樣子而已。」、「（問：己○○做筆錄時的情緒？）情
    緒算平穩。我們到案發現場的時候，告訴人很害怕，一直在
    哭，情緒很激動，她稱一胖一瘦的男子剛走沒多久。我們在
    現場去，她就很激動，我們把她帶返所有一點時間，因為在
    現場要先瞭解狀況，然後有一點時間帶返所之後，她的情緒
    是平穩了，她在講這些事情的時候是滿冷靜的。（問：為何
    筆錄上面會打約 170 公分？）時間太久了，有點忘記了，
    但我們都是照著告訴人所述去繕打的。（問：有無留下確切
    影音檔或是逐字稿檔？）我們通常都是被告做全程錄音影，
    證人、告訴人部分沒有。（問：當下你有無再確認她所述是
    否正確？）我問筆錄的習慣，通常她回答完，我打完，我會
    讓她確認一次，讓她看有無打錯，有無問題，然後我才會繼
    續往下。因為這是重大案件，所以有反覆確認，我當下（原
    ）以為是糾紛、搶奪案，但聽她講完，覺得這滿重要的，我
    也有謹慎在問。（問：所以有跟她確認至少一次？〉是」等
    語（本院卷二第17至20頁）。是除上述辯護人爭執之證人馮
    理沙對於現場實施犯罪之犯嫌之身高體型之描述外，依證人
    乙○○之證述並無任何誘導或以不正方法取證之情形，且證人
    所詳述馮理沙於警詢時陳述內容，與證人馮理沙在本院審理
    時均有前後相符之陳述，自均可認具可信性，作為本案論罪
    之依據。 
　㈤本件案發後，經警調取被告丁○○案發期間使用之門號0000000
    000號手機基地台位置，發現被告丁○○上開門號手機於案發
    當日（109年2月3日）出現下列基地台位置，及調取證人丙○○騎乘甲機車、乙機車相關路口監視器畫面，顯示下列結果
    ：①關於手機網路連線訊號基地台位置：依門號0000000000
    號行動電話之遠傳通訊數據上網歷程查詢結果(偵二卷第169
    至171頁)，被告持用手機網路連線訊號基地台位置於案發當
    日上午9時25分3秒（基地台位置〈下同〉：雲林縣○○鎮○○里○○
    00000號、斗六市○○里○○○段000000地號）、10時25分3秒（
    斗六市○○里○○○段000000地號）、10時37分23秒（斗六市○○
    里○○路00000號）、11時35分47秒（斗六市○○里○○路00號）
    、12時19分49秒（斗六市○○里鎮○路0000號）；②關於卷附路
    口監視器拍攝所得照片(偵二卷第52至61頁)：於案發當日
    上午9時35分被告丁○○與丙○○共乘甲機車（拍攝位置：○○鎮○○路00-00號，照片編號為1、2、3、4）、於案發當日上午9
    時38分52秒被告丁○○與丙○○共乘甲機車（拍攝位置：○○下溪
    雲71線與大庄路口-往東，照片編號為7）、於案發當日上
    午10時22分25至28秒被告丁○○與丙○○共乘甲機車（拍攝位置
    ：林内烏麻永安宮前-全景，照片編號為15、16、17）、於
    案發當日上午10時30分14秒被告丁○○單獨騎乘甲機車（拍攝
    位置：林内烏麻永安宮前-往十三里，照片編號為18）、於
    案發當日上午10時49分16秒被告丁○○與丙○○共乘乙機車（拍
    攝位置：民宅〈文德衛71號〉-1，照片編號為30、31、32、33
    ）、於案發當日上午11時50分32秒至34秒被告丁○○與丙○○
    共乘乙機車（拍攝位置：中華田單-往田單衔-1、-2，照片
    編號為35、36、37、38）、於案發當日上午11時52分41秒
    被告丁○○與丙○○共乘乙機車（拍攝位置：斗六中華路與內環
    路-往内環路，照片編號為39）、於案發當日上午11時53分
    20秒至25秒被告丁○○與丙○○共乘乙機車（拍攝位置：斗六大
    同路與文德街口，照片編號為40、41、42）、於案發當日
    上午12時6分46秒被告丁○○與丙○○共乘乙機車（拍攝位置：
    斗六文化路與安順街口，照片編號為59）、於案發當日上
    午12時8分26秒被告丁○○與丙○○共乘乙機車（拍攝位置：豐
    興路56號前丁字路-往文化路，照片編號為62）、及於案發
    當日上午12時10分50秒被告丁○○與丙○○共乘乙機車（拍攝位
    置：○○路與河堤路-往河堤南路，照片編號為65）。有雲林
    縣警察局斗六分局109年4月29日雲警六偵字第1091001329號
    函附門號0000000000號行動電話網路歷程標示GOOGLE地圖（
    偵二卷第158至160頁）、門號0000000000號行動電話之遠傳
    通訊數據上網歷程查詢（偵二卷第169至171頁）、門號0000
    000000與門號0000000000號行動電話之通聯資料查詢（偵二
    卷第174頁）、門號0000000000號之中華電信資料查詢、通
    訊數據上網歷程查詢（偵二卷第190至192頁）、門號000000
    0000號行動電話之通聯資料查詢（偵二卷第212頁）可供查
    對，另有如附件一所示警卷所附標示GOOGLE地圖及被告持用
    手機基地台位置之說明1份可參（偵二卷第162 至163頁）；
    則依上述被告手機網路連線訊號基地台位置與證人丙○○騎乘
    甲機車、乙機車行駛道路之路口監視錄影畫面互為比對，證
    人丙○○騎乘甲機車、乙機車附載之乘客應為被告（尚有下述
    證明），而渠2人之行車軌跡，亦與證人丙○○偵查中所供證
    之行車動線：其與被告丁○○於109 年2 月3 日上午11 點半
    （時間應以上述之於案發當日上午10時22分25至28秒之路
    口監視器實際攝得時間為準）左右，有騎甲機車去烏麻村82
     號前去偷乙機車、其騎偷來的乙機車，阿成（即被告丁○○
    ）騎甲機車離開現場、之後共乘乙機車一起到斗六市○○路00
    0 號去強盜互核確實相符，是以，以上述資料綜合比對，被
    告出現之所在位置，均與丙○○所證稱前往雲林縣○○鄉○○村00
    號竊取乙機車、前往被害人馮理沙住處強盜均為吻合無訛。
    　　
　㈥再參以證人即被告丁○○配偶戊○○於本院審理時，經質之：「
    （問：警員是否有提示這張照片給你看？（提示偵二卷第39
    頁，並告以要旨：於109年1月22日22時8分在○○鎮林森路2段
    往土庫方向外車道路口監視器拍攝戊○○名下所有之車號000-
    000重型機車之乘客頭戴白色安全帽照片）是。（問：你當
    時回答騎機車的是你先生，載的人是你？）是。（問：你說
    你當時是戴白色的安全帽？）是。」等語（本院卷二第114
    頁），則此部分已可確認上揭（109年1月22日）蒐證照片頭
    戴白色安全帽之人應為證人戊○○；另經比對卷附其他蒐證照
    片，顯示：①被告丁○○配偶戊○○於109年1月22日22時8分18秒
    許在○○鎮林森路2段往土庫方向外車道被攝得頭戴白色安全
    帽（安全帽後方有明顯黑色扣帶），與於109年2月3日9時38
    分52秒在「○○鎮下溪雲71線與大庄路口-往東」路口監視器
    照片拍攝之丙○○騎乘車號000-0000號重機車（甲機車）搭載
    頭戴白色安全帽後座乘客所使用之白色安全帽顏色及型式完
    全一致。另與於109年2月3日11時52分41秒在「斗六市○○路○○○路○0○○○路○路○○○○○○○○○○○○○○○號000-0000號重機車（乙
    機車）搭載頭戴白色安全帽後座乘客所使用之白色安全帽顏
    色及型式亦完全一致，有蒐證照片4張在卷可憑（偵二卷第2
    9、39頁）；②被告丁○○於案發當日上午7時6 分出門時穿著
    黑色背心，與於同日10時22分25秒在「林內烏麻永安宮前-
    全景往重興」路口監視器照片拍攝之丙○○騎乘機車搭載頭帶
    白色安全帽後座乘客所穿著之黑色背心款式相符，有蒐證照
    片2張在卷可憑（偵二卷第38頁）；另與被告丁○○於同日12
    時27分（監視器畫面時間比實際時間誤差15分鐘）在雲林縣
    ○○市○○路000巷旁○○檳榔攤監視器拍攝之其向老闆娘甲○○購
    買啤酒畫面中所穿著之黑色背心款式亦屬相符，有該監視器
    翻拍照片6張可參（偵一卷第105至109頁）；③被告穿著之黑
    色布鞋（上有魔鬼氈固定而非鞋帶固定），與警蒐證之109
    年2月3日12時10分50秒「斗六○○路與河堤路往河堤南路」路
    口監視器照片拍攝之丙○○騎乘乙機車搭載之後座乘客所穿著
    之黑色布鞋亦有相同之魔鬼氈固定鞋帶，有蒐證照片2張在
    卷可憑（偵二卷第37頁），確有極大之相似性。是綜合上述
    蒐證照片（含路口監視器翻拍照片）之核對結果，從前述①
    部分，可以確認丙○○於竊取乙機車前搭載被告丁○○（此部分
    被告丁○○不否認）與竊取乙機車後搭載之乘客，頭戴白色安
    全帽及身形有極大相似性，該白色安全帽亦與被告丁○○配偶
    戊○○案發前所配戴之白色安全帽雷同、再由前述②、③照片顯
    示被告丁○○所穿著之衣物（黑色背心、黑色布鞋）與經拍攝
    所得丙○○竊乙機車時搭載之乘客、強盜後共乘機車之乘客衣
    物、鞋子亦有前後連貫之相似性。因此，依前述照片比對結
    果，前述與丙○○共同前往竊取乙機車、前往被害人馮理沙住
    處強盜之共犯即為被告丁○○。
　㈦再以，被害人馮理沙遭強盜財物中之咖啡色斜背包，於偵查
    中經證人丙○○供出為被告丁○○分得後藏放在其住處，後經被
    告丁○○（當時已遭逮捕）同意於109年2月10日由警帶同返回
    其住處搜索扣得該咖啡色斜背包，有自願受搜索同意書、扣
    押筆錄及扣案物照片可證（偵二卷第91至96、偵一卷㈠第138
    頁），證人丙○○於偵查中亦證稱被告丁○○帶返家中之「咖啡
    色斜背包」之原因係因其不想把它丢掉，有看見被告丁○○放
    在他住處一樓客廳的夾層裡面等語（偵二卷第83頁），衡以
    該皮包外觀樣式新穎，且以被告丁○○係有配偶之人，認為該
    咖啡色斜背包樣式新穎不捨丟棄而欲將之做為禮物送給配偶
    戊○○，衡情亦非違常，況若以被告辯稱其與丙○○有嫌隙，我
    們喝酒時常有口角，證人丙○○是在陷害我云云（本院卷一第
    334頁），被告辯護人亦循被告所指證人丙○○真係有意誣陷
    被告丁○○一情，意指上述皮包係證人丙○○放置而故為誣陷被
    告丁○○，惟在丙○○與某「甲男」共犯本案強盜案之後，再返
    回其借住之被告丁○○居處，將強盜所得之贓物皮包伺機藏放
    在被告丁○○居處客廳之中，且預知之後為警逮捕後可以此陷
    害被告丁○○，然而其與被告丁○○並非有深仇巨怨之人，且有
    借其居處同住之情誼，何以有此謀慮，甚屬難解，顯係為被
    告丁○○脫罪卸責之辯詞。
　㈧被告於原審審理時時曾經自白認罪：
　  按被告之自白，非出於強暴、脅迫、利誘、詐欺、疲勞訊問
    、違法羈押或其他不正之方法，且與事實相符者，得為證據
    ，刑事訴訟法第156條第1項定有明文，復為確保此意旨之具
    體實現，另於同條第3項前段規定：被告陳述其自白係出於
    不正之方法者，應先於其他事證而為調查。然則非謂被告可
    以無所顧忌、任意爭辯。易言之，受訊問之被告究竟出於何
    種原因坦承犯行，不一而足，或係遭訊問者以不正方式對待
    始承認，或未遭不正方式對待，而係考量是否能獲輕判或免
    遭羈押，或出於自責悔悟者，或有蓄意頂替或別有企圖，此
    為受訊問者主觀考慮是否認罪所參酌之因素，此種內在想法
    難顯露於外而為旁人所知悉。因之，只要訊問者於訊問之際
    ，能恪遵法律規定，嚴守程序正義，客觀上無任何逼迫或其
    他不正方法，縱使被告基於某種因素而坦承犯行，要不能因
    此即認被告自白欠缺任意性。被告之自白茍係出於任意性，
    並與事實相符者，依刑事訴訟法第156條第1項規定，即得為
    證據，有最高法院106年度台上字第4085號判決意旨可參。
    被告於本院審理時對於其曾在原審審理時自白認罪一情，辯
    稱：「我於109年7月21日原審審理時會承認犯罪，是因為我
    被羈押那麼久，監獄裡的同學教我先認罪再上訴，羈押期間
    沒有人逼我講我不願意講的話，也沒有對我強迫、脅迫，單
    純因為我被羈押太久了」等語（本院卷一第213頁），意指
    因不耐羈押之故，才聽從看守所的獄友建議而先認罪云云，
    然查被告於109年7月21日原審審理時，原仍對於檢察官所起
    訴之犯罪事實均堅持警詢、偵查中否認犯行之抗辯而不承認
    參與，嗣經審判長告知被告丁○○法律相關規定及其效果，被
    告回以想要跟辯護人討論之後，經原審休庭由被告與辯護人
    討論後，復行開庭時，其原審辯護人張庭禎律師即代被告表
    示「就起訴書所載犯罪事實，竊盜及強盜部分均認罪。」之
    意思，隨後經原審確認：「(問：坦承犯罪是否是基於你的
    自由意志？)是。(問：為何本來否認，現在坦承本件犯罪事
    實？)與辯護人討論後，分析法律上利害關係及事實證據後
    ，也很後悔犯錯，所以願意坦承犯罪事實，之前否認是因為
    害怕刑期過重。」等語（原審卷第306頁），可徵被告於原
    審之自白認罪係在與辯護人討論、經辯護人分析法律利害關
    係及事實證據後，經其自我考量審度後才為認罪之表示，過
    程中均為其自由意思而為任意性之自白，並無任何外力強迫
    ，則被告於本院審理時所執是經與看守所中之獄友建議為圖
    停止羈押所以先認罪之辯詞甚為迥異不相牟，再觀之原審審
    判長就本案犯罪事實詢問被告丁○○，其供承：「（問：丁○○
    當時為何與丙○○去偷車號000-0000號重型機車？）當時沒有
    想那麼多，揪了就走了。（問：為何要去偷牽車，準備要搶
    用的嗎？）我印象真的很模糊。（問：到底為何要去偷牽車
    ，這個要交代清楚？）準備要去強盜。」、「（問：當時你
    有無跟丙○○去牽車？）有。（問：是誰去牽車的？)丙○○。
    」、「（問：後來你們是如何去己○○家的？）騎偷來的車去
    的。」等語，另對於如何分贓等細節其雖稱已不復記憶，但
    對於曾與丙○○共犯本案偷車、強盜犯行，均坦稱「但我確實
    有去搶。」、「當時是因為缺錢才跟丙○○一起去偷車強盜。
    」等語（原審卷第344至315、349頁）。均為坦承參與本件
    犯行之自白，其於原審審理時係與原審辯護人充分討論後，
    才表示認罪，自當已明白本件涉犯之罪刑及法律規定，對於
    認罪與否及法律效果應有確切之瞭解，是其認罪之表示應無
    任何違反其意願及真意所為。況反若係基於為免遭繼續羈押
    而為違反其真意之陳述，然對於犯罪細節仍有諸多其參與分
    工之說明，若非真有其事又如何能為如此肯定之描述，且被
    告並非至愚之人，何以願意以暫時停止羈押之自由換取認罪
    後法院論科之強盜罪重刑宣告？是被告此辯毫無可信之基礎
    。被告丁○○經本院認定確係與丙○○共犯本件竊盜、加重強盜
    之犯罪行為人，至於辯護人以本件警在乙機車、被害人手機
    上蒐證指紋鑑定結果無採得被告丁○○之指紋，及蒐證照片均
    無拍攝被告正面等情，以此無法證實被告丁○○於本案竊盜、
    強盜犯行中均有在現場為辯，然因本件已事證已調查明確，
    是辯護人此部分所指，均不影響本案之認定。
　㈩按刑法第328 條第1 項之「強暴」，係謂直接或間接對於人
    之身體施以暴力，以壓制被害人之抗拒之狀態而言；「脅迫
    」則係指行為人以威嚇加之於被害人，使其精神上萌生恐懼
    之心理，以達到至使不能抗拒之程度。而強盜罪之強暴、脅
    迫，祇須抑壓被害人之抗拒，或使被害人身體上、精神上，
    處於不能抗拒之狀態為已足，其暴力縱未與被害人身體接觸
    ，仍不能不謂有強暴、脅迫行為；縱令被害人實際無抗拒行
    為，仍於強盜罪之成立，不生影響（最高法院94年度台上字
    第7041號判決意旨參照）。又以威嚇方法使人交付財物之強
    盜罪，與恐嚇罪之區別，係以對於被害人施用威嚇程度為標
    準。如其程度足以壓抑被害人之意思自由，至使不能抵抗而
    為財物之交付者，即屬強盜罪。否則，被害人之交付財物與
    否，儘有自由斟酌之餘地者，即應成立恐嚇罪。又強盜罪所
    施用之強暴、脅迫手段，祇須足以壓抑被害人之抗拒，使其
    喪失意思自由為已足，縱令被害人實際無抗拒行為，仍於強
    盜罪之成立，不生影響；另是否已達不能抗拒程度，除應考
    量行為人所實行之不法手段是否足以抑制通常人之抗拒，使
    之喪失自由意思外，並應就被害人之年齡、性別、性格、體
    能及當時所處環境等因素，加以客觀之考察，以為判別標準
    （最高法院102 年度台上字第1933號判決意旨參照）。經查
    ，被告丁○○與同案被告丙○○未經同意侵入告訴人己○○租屋處
    ，由被告丁○○手持手槍，並由被告丙○○恫稱；「我正在跑路
    ，我只要錢，站著不要動，把錢全部給我」等語，要求告訴
    人己○○提供財物等情，業據告訴人己○○於本院審理時證述明
    確，業如前述，衡情，告訴人己○○面對被告丁○○、丙○○2人
    無故持槍侵入家中且又需擔心自身生命、身體安危之情況下
    ，若非承受巨大脅迫及壓力，實難認告訴人己○○有自願交出
    財物之可能，從而告訴人己○○主觀上因畏懼被告丁○○、丙○○
    以持槍對其恫嚇取款之脅迫方式，在客觀上已使人之生命、
    身體面臨迫切危害，至使自由意志已達不能抗拒之程度，而
    至告訴人不能抗拒，方任由被告丁○○、丙○○搜刮現金財物之
    事實，應甚明確。又依被告丁○○於原審審理中供稱：因為缺
    錢，伊始與丙○○共同竊車強盜，偷竊乙機車係為準備要去強
    盜，之後騎乘乙機車前往己○○租屋處行搶等語（原審卷第34
    5、349頁）；同案被告丙○○於原審訊問中供稱：伊與丁○○先
    竊取乙機車，因為要避免查緝才竊取乙機車，竊取乙機車得
    手後，前往上址行搶等語（聲羈一卷第25頁）；其於偵查及
    原審審理中供稱：因為經濟困難，丁○○有亮槍給己○○看，並
    且要求己○○把錢拿出來等語（偵一卷㈠第103至104頁；原審
    卷第342至343頁）；亦足證被告丁○○與同案被告丙○○確有圖
    謀不法所得之主觀犯意。從而，被告丁○○與同案被告丙○○主
    觀上有意圖為自己不法所有之強盜犯意，客觀上亦足以壓抑
    告訴人己○○之意思自由至使不能抗拒，被告丁○○與丙○○所為
    均已構成侵入住宅強盜犯行無訛。
  綜上所述，被告丁○○上開所辯，均係事後圖卸之詞，不足採
    信，從而，本案事證明確，被告丁○○與同案被告丙○○上開竊
    盜及加重強盜犯行，已堪認定，應依法論科。
二、論罪科刑：
  ㈠核被告丁○○所為，係犯刑法第330條、第321條第1項第1款之
    侵入住宅強盜罪、刑法第320條第1項竊盜罪。
  ㈡又刑法之恐嚇取財罪與強盜罪之區別，係以對於被害人施用
    強暴、脅迫等非法方法，所加之威嚇程度為標準，倘其程度
    足以抑壓被害人之意思自由，達使不能抗拒之程度，而取他
    人之物或使其交付者，即屬強盜罪；否則，被害人交付財物
    與否，尚有相當之意思自由，在社會一般通念上，猶未達不
    能抗拒之程度，不過因此懷有恐懼之心，則僅成立恐嚇取財
    罪；再所謂至使不能抗拒，係指行為人所施用之強暴、脅迫
    等非法方法，在「客觀上」足使被害人喪失意思自由，並達
    於不能抗拒之程度者而言；倘未達於此程度，因被害人「主
    觀上」之畏懼，不敢出而抵抗，任其取得財物者，除合於恐
    嚇取財罪之要件，應論以該罪名外，要難以強盜罪相繩（最
    高法院67年台上字第542號判例及89年度台上字第3783號、8
    7年度台上字第1197號、82年度台上字第1552號判決意旨參
    照）。而本件被告丁○○與同案被告丙○○上開犯行，既已評價
    為令告訴人己○○至使不能抗拒之強盜犯行，已無再就同一行
    為評價為恐嚇取財之必要，應併敘明。
  ㈢被告丁○○與同案被告丙○○於著手竊盜及強盜前，已先就如何
    躲避追查、強盜對象、分工細節相互討論確認，方進而實施
    竊盜、強盜犯行，足認被告丁○○與同案被告丙○○有犯意聯絡
    及行為分擔，應依共同正犯論處。
  ㈣被告丁○○所犯上開竊盜、強盜2罪間，犯意各別，行為互殊，
    法益各異，應予分論併罰。
  ㈤被告丁○○前曾於106年間，因妨害自由案件，經原審以106年
    度簡字第382號判決判處有期徒刑4月確定，被告丁○○不服提
    起上訴，經原審以107年度簡上字第21號判決上訴駁回而確
    定，嗣於108年8月26日易科罰金執行完畢，有其臺灣高等法
    院前案紀錄表1份在卷可憑，其於徒刑之執行完畢後，5年以
    內故意再犯本件有期徒刑以上之2罪，依刑法第47條第1項規
    定，均為累犯，又依司法院大法官會議釋字第775號解釋所
    示，為避免發生罪刑不相當之情形，法院就本案應依該解釋
    意旨，裁量是否加重最低本刑。而所謂避免發生上述罪刑不
    相當之情形，是指避免發生因累犯加重本刑，致生行為人所
    受之刑罰超過其所應負擔罪責之情形。簡言之，避免發生累
    犯個案加重本刑致生過苛的情形。有無過苛，須要經過法院
    裁量權之行使判斷。本件被告丁○○受有期徒刑執行完畢之前
    案，係故意犯罪，並非過失所致；且被告丁○○於執行完畢甫
    滿4月即再犯本案，顯見執行結果不足使被告丁○○警惕收斂
    ，其對刑罰之反應不佳，確具有特別惡性。案經綜據以上所
    有情節加以判斷後，可見被告丁○○於本案所犯者，加重本刑
    並未使其所受刑罰超過應負擔之罪責，故均應依刑法第47條
    第1項規定，加重其刑。
三、上訴駁回之理由：
  ㈠原審以被告丁○○共同竊盜及加重強盜犯行，罪證明確，因予
    適用刑法第28條、第320條第1項、第330條第1項、第321條
    第1項第1款、第47條第1項、第41條第1項前段、第38條第2
    項前段，刑法施行法第1條之1第1項之規定，並審酌被告丁○○有妨害自由之前案紀錄（累犯部分不重複評價），有其臺
    灣高等法院被告前案紀錄表1份存卷足憑，又被告丁○○無視
    法規範，與丙○○決意侵入告訴人己○○租屋之住宅強盜財物，
    並擬預先竊取他人車輛充當作案車輛以規避追查，嗣果共同
    竊取乙機車當作案車輛以規避追查，嗣復由被告丁○○與丙○○
    共同侵入告訴人己○○上址租屋處，並由被告丁○○持手槍脅迫
    告訴人己○○，至告訴人己○○不能抗拒，而共同強盜屋內現金
    及財物得手之行為分工、犯罪手段，其等犯罪情節難認輕微
    ，危害社會治安非輕，對社會具有相當程度之危險性；惟被
    告丁○○共同強盜所得之現金僅100,000元，其與被告丙○○各
    分得50,000元，且其2人已於109年7月21日與告訴人己○○成
    立和解，惟尚未賠償予告訴人己○○等情，有原審109年度附
    民字第190號和解筆錄、原審公務電話紀錄單各1份在卷可稽
    ，並兼衡被告丁○○自承高中肄業之智識程度，已婚，與配偶
    育有4名未成年子女，羈押前與配偶及小孩同住，從事鐵工
    之工作，月收入約40,000元之家庭生活經濟狀況，暨其於原
    審審理時始坦承犯行之犯後態度等一切情狀，就被告丁○○所
    犯上開2罪，分別量處有期徒刑4月、7年6月，並就竊盜罪部
    分，諭知如易科罰金之折算標準（而上開不得易科罰金之罪
    ，固不得與上開得易科罰金之罪併合處罰，然於本案判決確
    定後，被告丁○○仍得依刑法第50條第2 項規定請求檢察官聲
    請定其應執行之刑，附此敘明。）。
  ㈡原審另就沒收部分說明：⑴犯罪所得：被告丁○○與同案被告丙○○就事實欄一所示之犯行，因強盜取得告訴人己○○之現金共
    100,000元，並由被告丁○○與同案被告丙○○各分得50,000元
    等節，業據被告丁○○與同案被告丙○○於原審審理中供述明確
    （原審416卷第346頁），故就被告丁○○部分，現金50,000元
    係屬被告丁○○違法行為所取得之物，應依刑法第38條之1第1
    項前段、第3項之規定，於被告丁○○所犯罪刑項下諭知沒收
    ，於全部或一部不能沒收或不宜執行沒收時，追徵其價額。
    ⑵就本案被告丁○○與同案被告丙○○所竊得之乙機車已發還被
    害人賴遠波乙節，業據證人賴遠波於警詢時證述明確（偵二
    卷第22頁）。又本案被告丁○○與同案被告丙○○犯侵入住宅強
    盜罪所得之黑色、咖啡色皮包各1個、Apple廠牌行動電話1
    支均已發還告訴人己○○，業據告訴人己○○於警詢中陳述甚明
    ，並有贓物認領保管單2紙在卷可稽（偵二卷第97頁；偵一
    卷㈠第40頁），爰均不予宣告沒收或追徵。⑶至被告丁○○與同
    案被告丙○○強盜所得之告訴人己○○所有健保卡（告訴人己○○
    ）、身分證（告訴人己○○）、汽車駕照（告訴人己○○）各1
    張、印章1個部分，均未扣案，且亦無證據證明現仍未滅失
    ，兼之上開物品價值並非極為高昂，則沒收或追徵與否，對
    於被告丙○○、丁○○不法行為之評價與非難，或係刑罰預防矯
    治目的助益甚微，足認欠缺刑法上之重要性，倘若另外開啟
    執行程序探知所在及其價額，其手段與目的關聯薄弱且不符
    比例，為免執行困難及過度耗費公益資源，爰依刑法第38條
    之2第2項，不另宣告沒收或追徵。⑷原審並附此敘明扣案SAM
    SUNG廠牌行動電話1支（內含門號0000000000號SIM卡1張）
    ，雖為被告丁○○所有，然無證據證明與事實欄一所示犯行相
    關；再事實欄一所示被告丙○○、丁○○為侵入住宅強盜犯行所
    用之手槍型物品1支，無證據證明係可擊發子彈具殺傷力之
    管制槍枝或可供兇器使用，亦無從證明是否為違禁物；及扣
    案被告丁○○犯罪時所著黑色背心1件、黑色布鞋1雙、外套1
    件（證人庚○○所有）等物，雖係被告丁○○於事實欄一所示犯
    行時之穿著，然均屬一般日常生活用品，且與被告丁○○之犯
    罪行為無直接關連性，難認屬被告丁○○供犯罪所用之物，爰
    均不為沒收之諭知等旨。
  ㈢本院審核原審認事用法俱無不合，對被告丁○○與同案共犯丙○○所犯竊盜及侵入住宅強盜有犯意聯絡行為分擔之共犯行為
    ，論以各罪科刑及量刑均為妥適。被告否認全部犯行，所辯
    均不足採，業經本院論駁如上，其執持前詞提起本件上訴指
    摘原判決不當，為無理由，應予駁回。
據上論斷，應依刑事訴訟法第368條，判決如主文。　　
本案經檢察官吳淑娟提起公訴，檢察官周文祥到庭執行職務。
中　　華　　民　　國　　110 　年　　11　　月　　3 　　日
                  刑事第二庭    審判長法　官  陳珍如
　　　　　　　　　　　　　　　　　　　法　官  陳弘能
　　　　　　　　　　　　　　　　　　　法　官  黃裕堯
以上正本證明與原本無異。
竊盜部分不得上訴。
侵入住宅強盜部分如不服本判決應於收受送達後20日內向本院提
出上訴書狀，其未敘述上訴理由者，並得於提起上訴後20日內向
本院補提理由書（均須按他造當事人之人數附繕本）「切勿逕送
上級法院」。
　　　　　　　　　　　　　　　　　　　書記官  蔡孟芬
中　　華　　民　　國　　110 　年　　11　　月　　3 　　日
附錄本案論罪科刑之法條：
中華民國刑法第320條
意圖為自己或第三人不法之所有，而竊取他人之動產者，為竊盜
罪，處5年以下有期徒刑、拘役或50萬元以下罰金。
意圖為自己或第三人不法之利益，而竊佔他人之不動產者，依前
項之規定處斷。
前2項之未遂犯罰之。
中華民國刑法第321條
犯前條第1 項、第2 項之罪而有下列情形之一者，處6 月以上5
年以下有期徒刑，得併科50萬元以下罰金：
一、侵入住宅或有人居住之建築物、船艦或隱匿其內而犯之。
二、毀越門窗、牆垣或其他安全設備而犯之。
三、攜帶兇器而犯之。
四、結夥三人以上而犯之。
五、乘火災、水災或其他災害之際而犯之。
六、在車站、港埠、航空站或其他供水、陸、空公眾運輸之舟、
    車、航空機內而犯之。
前項之未遂犯罰之。
中華民國刑法第330條
犯強盜罪而有第321 條第1 項各款情形之一者，處7 年以上有期
徒刑。
前項之未遂犯罰之。
（卷宗簡稱對照表）
 簡稱         全  稱 偵一卷 臺灣雲林地方檢察署109年度偵字第1021號卷（卷分卷㈠、卷㈡） 偵二卷 臺灣雲林地方檢察署109年度偵字第1172號卷 聲羈一卷 臺灣雲林地方法院109年度聲羈字第7號卷 聲羈二卷 臺灣雲林地方法院109年度聲羈字第9號卷 原審卷 臺灣雲林地方法院109年度訴字第416號卷 
　　
附件一